臺灣桃園地方法院民事判決　　　　　　九十三年度醫字第七號
原　　　告　　丙○○
特別代理人　　曾慶德
訴訟代理人　　張清浩律師
被　　　告　　甲○○即天成醫院
訴訟代理人　　邱秀珠律師
上開當事人間請求損害賠償事件，經本院於民國93年12月29日言詞
辯論終結，判決如下：
    主    文
原告之訴及假執行之聲請均駁回。
訴訟費用由原告負擔。
    事    實
甲、原告方面：
  一、聲明：
    (一)被告應給付原告新臺幣（下同）一百零二萬四千二百元，
      及自起訴狀繕本送達翌日起至清償日止，按年息百分之五
      計算之利息。
    (二)訴訟費用由被告負擔。
    (三)願供擔保請准宣告假執行。
  二、陳述：
    (一)原告於民國九十年二月二十二日晚上九時許，因發生交通
      事故造成頭部外傷等傷害，經送往被告甲○○所經營之天
      成醫院就診，由急診室值班醫師葉坤林負責，其後再經院
      長即被告甲○○治療與檢查。被告甲○○係骨科醫師，無
      神經外科專業背景，是其以電腦斷層掃描檢查後，無法發
      覺原告之頭部有蜘蛛網膜下腔出血現象，而疏未對原告加
      以注意及採取必要措施，且於同年二月二十七日已知原告
      有吵鬧不安、情緒不穩定情形，竟仍讓原告於該日出院。
      嗣於同年三月十六日，因原告病情復發，經家屬送往國軍
      桃園總醫院檢查，由神經外科醫師會診，始察覺丙○○於
      發生事故時，蜘蛛網膜下腔有出血徵狀，惟因未及時救治
      ，遂導致原告受有神智不清、生活無法自理、且有重度痴
      症之傷害。
    (二)被告應負侵權行為之損害賠償責任：
      按「因故意或過失，不法侵害他人之權利者，負損害賠償
      責任」，「不法侵害他人之身體或健康者，對於被害人因
      此喪失或減少勞動能力或增加生活上之需要時，應負損害
      賠償責任」，「不法侵害他人之身體、健康、名譽、自由
      、信用、隱私、貞操，或不法侵害其他人格法益而情節重
      大者，被害人雖非財產上之損害，亦得請求賠償相當之金
      額」，民法第一百八十四條第一項前段、第一百九十三條
      第一項、第一百九十五條第一項前段分別定有明文。被告
      既有前述醫療過失行為，致原告身體、健康受有上開損害
      ，則被告自應對原告之財產上與非財產上損害負賠償責任
      。
    (三)被告應負不完全給付之損害賠償責任：
      1.按醫院提供特殊之醫療技能、知識、技術與病患訂立契
        約，為之診治疾病，係屬醫療契約，其契約性質係屬委
        任契約或近似於委任契約之非典型契約，故民法債編關
        於委任契約一節之規定，在與醫療行為性質不相抵觸之
        情形下，亦當有所適用。又病患前往醫療機構就診，若
        該醫療機構非醫師個人所開設，則成立醫療契約之當事
        人應為病患與醫療機構，醫療機構之醫師為病患診治，
        醫師係屬醫療機構關於醫療契約之履行輔助人，於醫師
        對病患應負債務不履行責任時，依民法第二百二十四條
        之規定，醫療機構亦應就其醫師之故意或過失負同一責
        任。本件原告因車禍受傷至天成醫院就診，並由天成醫
        院之院長甲○○負責檢查及醫療，故兩造間應成立性質
        上類似於委任關係之醫療契約。
      2.按因可歸責於債務人之事由，致為不完全給付者，債權
        人得請求賠償，此觀民法第二百二十七條第一、二項規
        定可明。又債務人因債務不履行，致債權人之人格權受
        侵害者，準用民法第一百九十三條、第一百九十五條之
        規定，負損害賠償責任，民法第二百二十七條之一亦有
        明文。被告天成醫院院長甲○○因不完全給付，致原告
        受有損害，從而，原告即得準用前述民法第一百九十三
        條第一項、第一百九十五條第一項規定，請求被告賠償
        原告因增加生活上之需要及精神上之損害。
      3.又債務不履行之債務人所以應負損害賠償責任，係以可
        歸責之事由為要件，故債權人茍證明債之關係存在，債
        權人因債務人不履行債務（給付不能、給付遲延或不完
        全給付）而受損害，即得請求債務人負債務不履行責任
        ，如債務人抗辯損害之發生為不可歸責於債務人之事由
        所致，即應由其負舉證責任，如未能舉證證明，自不能
        免責（參照最高法院八十五年度台上字第八四四號判決
        ）。原告係依據民法第二百二十七條主張被告應負不完
        全給付之損害賠償責任，因此，被告對於未發覺原告就
        診當時之蜘蛛網膜下腔出血現象，致原告日後患有重度
        痴症之不完全給付情形，如認為有不可歸責於己之事由
        ，應由其自負舉證責任。
    (四)請求損害賠償金額如下：
      1.增加生活上之需要之費用：因被告疏未注意原告有蜘蛛
        網膜下腔出血現象，導致原告在九十年三月十九日以後
        需在國軍桃園總醫院住院，並支付住院看護費用計二萬
        四千二百元（同年三月二十五日支出一萬一千元，同年
        三月三十日支出一萬三千二百元）。
      2.精神上損害：因被告之前開醫療疏失，導致延誤原告接
        受醫療，經國軍桃園總醫院診斷「無法從事工作，日常
        生活需他人看護」，並註記「個案出院後持續在本院追
        蹤治療，經診斷確定為動脈性癡呆症，且社會功能明顯
        退化，生活無法自理」等語，原告並領有障礙類別為「
        痴症」、障礙等級「重度」之身心障礙手冊。原告所受
        之精神上損害，極為嚴重。為此，原告請求一百萬元之
        精神上損害賠償。
      3.綜上所述，原告請求之損害賠償金額共計一百零二萬四
        千二百元。
    (五)對被告抗辯之陳述：
      原告之請求權並未罹於時效，說明如下：
      1.按「因侵權行為所生之損害賠償請求權，自請求權人知
        有損害及賠償義務人時起，二年間不行使而消滅」，民
        法第一百九十七條第一項固有明文。「所謂知有損害，
        非僅單純知有損害而言，其因而受損害之他人行為為侵
        權行為，亦須一併知之，若僅知受損害及行為人，而不
        知其行為之為侵權行為，則無本於侵權行為請求賠償，
        時效即無從進行」，此有最高法院四十六年台上字第三
        四號判例可稽。原告現主張：其於九十年八月間，對葉
        坤林等人提起刑事業務過失傷害告訴時，方就受損害、
        行為人及其行為係侵權行為等事明知。故原告於九十二
        年七月二十二日提起本訴，並未罹於時效。
      2.原告特別代理人曾慶德雖曾於九十二年九月九日調解時
        陳稱：「從九十年二月我就知道相對人（指被告）有業
        務過失，我們到八月才有相關資料提出告訴」，其又在
        九十三年十月二十日言詞辯論時陳稱：「我之前在開庭
        時是口誤，實際上應該是在國軍總醫院的鑑定報告出來
        時（九十年六月間）才知道被告有過失」。以上情形，
        曾慶德是以其自己之立場知道被告有過失，所以才會答
        稱「我」，並不是說原告本人在當時已明知受損害、行
        為人及其行為係侵權行為等三事。所以，縱使曾慶德知
        有損害及賠償義務人，此仍不表示原告在當時已知有損
        害及賠償義務人。
      3.又「所謂知有損害及賠償義務之知，係指明知而言。如
        當事人間就知之時間有所爭執，應由賠償義務人就請求
        權人知悉在前之事實，負舉證責任」，此有最高法院七
        十二年台上字第一四二八號判例可資參照。被告既為時
        效抗辯，則其應就原告本人知悉在前之事實，負舉證責
        任。
  三、證據：提出看護費收據影本二紙、診斷證明書影本一紙、
      國軍桃園總醫院出院病歷摘要影本一份、中華民國身心障
      礙手冊影本一紙、國軍桃園總醫院診斷證明書三紙為證，
      並聲請傳訊證人陳毓坤（國軍桃園總醫院醫師）及證人黃
      金萬（原告之村長）。
乙、被告方面：
  一、聲明：
    (一)原告之訴及其假執行之聲請均駁回。
    (二)訴訟費用由原告負擔。
    (三)如受不利判決，願供擔保請准免為假執行。
  二、陳述：
    (一)被告並無過失：
      1.原告係因車禍於九十年二月二十二日晚上送至被告天成
        醫院就醫，急診時由院長即被告甲○○親自診療，當場
        即指示放射科作電腦斷層掃描，確認並無顱內出血之狀
        況，而因原告另有右手指骨折及其他外傷，乃住院治療
        。翌日（二十三日），原告家屬以其骨盆處疼痛恐有骨
        折情形要求自費電腦斷層掃描，被告甲○○乃指示放射
        科予以掃描，後確認骨盆處之骨折狀況尚非嚴重，無庸
        開刀即可治癒，當日並由醫師葉坤林就其手部骨折處開
        刀。原告至九十年二月二十七日出院，共住院五日。住
        院期間，原告及其家屬未曾言及原告有頭痛狀況，故天
        成醫院除急診當日就頭部做斷層掃描確認無顱內出血外
        ，即未再就其頭部做電腦斷層掃描。詎原告於三週後之
        九十年三月十六日另至國軍桃園總醫院診治，在該院作
        頭部電腦斷層掃描，並由該院出具診斷書謂有頭部外傷
        併蜘蛛網膜下腔出血之狀況云云。
      2.惟查，國軍桃園總醫院所出具診斷證明書之記載是否判
        斷正確，已有疑義，且在醫學臨床上，縱使未有頭部外
        傷者，亦偶有顱內出血情形，是以原告事後之顱內出血
        與當初車禍時之頭部外傷，未必有相關。再者，如係頭
        部外傷致顱內出血，大多數在受傷同時即發生顱內出血
        ，並有明顯症狀如頭痛、頭暈、意識不清、嘔吐等，被
        告天成醫院已於第一時間內就其頭部作電腦斷層掃描確
        認無顱內出血，其後原告或其家屬亦未告稱有頭痛狀況
        ，依臨床經驗，並無再為其作電腦斷層掃描之必要。蓋
        苟任意為之，將被認為醫療浪費，易遭病患及其家屬甚
        至社會大眾所詬病，故被告所為之醫療處置並無任何不
        當，更無過失可言。至所謂原告於出院當日有「吵鬧不
        安、情緒不穩定」情形，按此與原告所述之日後傷勢情
        形並無任何因果關係，是以原告於當日自行辦理出院，
        難認被告之處置有何不當。
      3.且有關醫療過失部分，原告前向桃園縣衛生局申請評議
        ，亦認定被告天成醫院並無過失。
    (二)若鈞院認為被告應負過失責任，則被告為時效抗辯。按原
      告主張被告有侵權行為，依民法第一百九十七條第一項之
      規定，其損害賠償請求權自知有損害及賠償義務人時起二
      年間不行使而消滅，而本件原告起訴時已逾二年，請求權
      業已消滅，被告並以此抗辯，故原告之請求仍為無理由。
    (三)本件原告之配偶乙○對同一事件，另案提出刑事業務過失
      傷害之告訴，該案迭經臺灣桃園地方法院檢察署（下稱桃
      園地檢署）以九十一年度偵字第六八九○號、九十一年度
      偵續字第一七二號不起訴處分。其中九十一年度偵續字第
      一七二號不起訴處分書已論述被告並無過失之情形明確，
      其載明：「本件經桃園縣醫師公會、行政院衛生署桃園醫
      院評估後，均認患者於就診迄前往國軍桃園總醫院診療，
      期間相差約有三週，而三週後顱內出血的因果關係，無法
      由資料中判斷，且依學理大部分延遲性出血皆於頭部外傷
      後一週內發生，超過三週的延遲性出血比例非常低，天成
      醫院所進行之醫療處置，尚稱允當等語；桃園縣醫師公會
      並認：『病人（丙○○）於九十年二月二十二日急診住院
      時，曾有意識不清現象，但當日頭部電腦斷層檢查確實無
      顱內出血呈現』等情」、「經本署檢附本案相關病歷資料
      ，函請行政院衛生署醫事審議委員會，就上述天成醫院之
      醫療行為經過，提供鑑定意見。嗣於九十二年八月十二日
      行政院衛生署函覆本署鑑定意見，仍認『依國軍桃園總醫
      院所附之CT片不足以證明為蜘蛛網膜下腔出血，撞傷初期
      之CT無顱內出血。一般蜘蛛網膜下腔出血... 如係撞擊所
      致，若血量大則症狀迅速產生，此時撞擊初期之電腦斷層
      掃描即可看出。本案例中受傷後立即之電腦斷層掃描，並
      未見到明顯蜘蛛網膜下腔出血，僅有三處極微量實質出血
      ，一般僅予觀察治療，此三處腦小出血對後來之症狀沒有
      關連... 本件天成醫院之電腦斷層掃描結果無蜘蛛網膜下
      出血，國軍桃園總醫院之電腦斷層掃描亦無蜘蛛網膜下腔
      出血。本案病人在住院期間意識正常，生命徵象正常，故
      准予出院，天成醫院之處理並無疏失』等情，此有衛署醫
      字第○九二○二一二一六六號函文一件在卷可佐。是依上
      述鑑定意旨，依現行之醫療技術，本件天成醫院醫師即
      院長甲○○之醫療行為尚難認有疏失之處」等語，準此，
      原告既無蜘蛛網膜下腔出血，則自無所謂被告疏未注意原
      告有蜘蛛網膜下腔出血之問題，更無所謂導致延誤醫療之
      情形可言。從而，原告主張：被告甲○○疏未注意原告頭
      部有蜘蛛網膜下腔出血之現象，未即時予以治療，其後原
      告至國軍桃園總醫院檢查時，始察覺原告於事故發生時有
      蜘蛛網膜下腔出血徵狀一節，顯與事實不合。
    (四)另原告於本件訴訟在本院中壢簡易庭調解時，曾在旁聽席
      旁聽，經法院詢問若干事項時亦能答覆，並無原告書狀所
      謂「神智不清，且有重度痴症」之狀況。
    (五)本件並無原告所謂不完全給付之情形，更無所謂可歸責於
      被告之事由致不完全給付之情形，原告請求被告負損害賠
      償責任，顯無理由。
  三、證據：提出行政院衛生署桃園醫院函影本一紙，桃園地檢
      署九十一年度偵字第六八九○號不起訴處分書影本一份，
      九十二年度偵字第六八一八號、九十一年度偵續字第一七
      二號不起訴處分書影本一份為證。
丙、本院依職權調閱桃園地檢署九十一年度偵續字第一七二號、
    九十二年度偵字第六八一八號等偵查卷宗。
    理    由
一、原告主張：其於九十年二月二十二日晚上九時許，因發生交
    通事故造成頭部外傷等傷害，經送往被告天成醫院就診，先
    由訴外人即急診室值班醫師葉坤林負責，其後再經醫院院長
    即被告甲○○治療與檢查。被告甲○○係骨科醫師，無神經
    外科專業背景，是其以電腦斷層掃描檢查後，無法發覺原告
    之頭部有蜘蛛網膜下腔出血現象，因而疏未對原告加以注意
    及採取必要措施，且於同年二月二十七日已知原告有吵鬧不
    安、情緒不穩定情形，竟仍讓原告於該日出院。嗣於同年三
    月十六日，因原告病情復發，經家屬送往國軍桃園總醫院檢
    查，由神經外科醫師會診，始察覺原告於發生事故時，蜘蛛
    網膜下腔有出血徵狀，惟因未及時救治，遂導致原告受有神
    智不清、生活無法自理，且有重度痴症之傷害。按兩造間應
    成立性質上類似於委任關係之醫療契約，本件原告因被告之
    前揭醫療過失及不完全給付行為，受有一百零二萬四千二百
    元之損害，爰依侵權行為及不完全給付之法律關係，請求被
    告就前述損害金額負賠償責任等語。
二、被告則以：原告係因車禍於九十年二月二十二日晚上送至被
    告天成醫院就醫，急診時由院長即被告甲○○親自診療，當
    場即指示放射科作電腦斷層掃描，確認頭部並無顱內出血，
    而因原告另有右手指骨折及其他外傷，乃住院治療，期間並
    由葉坤林醫師就其手部骨折處開刀。原告嗣於九十年二月二
    十七日出院，共住院五日，住院期間原告及其家屬未曾言及
    原告有頭痛狀況，故被告未再就其頭部另作電腦斷層掃描，
    被告之醫療處置並無不當，更無過失或可歸責性可言。至原
    告於事故發生三週後之九十年三月十六日，另前往國軍桃園
    總醫院診治，在該院作頭部電腦斷層掃描，由該院出具診斷
    書謂有頭部外傷併蜘蛛網膜下腔出血之狀況云云，惟依桃園
    地檢署前於刑案偵查中送請行政院衛生署醫事審議委員會鑑
    定之結果，已認定依國軍桃園總醫院之CT片不足以證明為蜘
    蛛網膜下腔出血，且縱認有上開情形，惟原告於事故後三週
    之顱內出血，亦難認與當初車禍時之頭部外傷有何相關。再
    者，行政院衛生署醫事審議委員會及桃園縣衛生局亦均認定
    被告天成醫院並無過失，是以足證被告並無醫療過失或有何
    可歸責之事由。至所謂原告於出院當日有「吵鬧不安、情緒
    不穩定」情形，惟按此與原告所述之日後傷勢情形並無任何
    因果關係，是以原告於九十年二月二十七日自行辦理出院，
    仍難認被告之處置有何不當。又若鈞院認為被告應負過失責
    任，則被告為時效抗辯，故原告之請求仍為無理由等語，資
    為抗辯。
三、原告主張：其於九十年二月二十二日晚上九時許，因發生交
    通事故造成頭部外傷等傷害，經送往被告天成醫院就診，先
    由訴外人即急診室值班醫師葉坤林負責，其後再由醫院院長
    即被告甲○○治療與檢查，曾對原告頭部施以電腦斷層掃描
    檢查，原告嗣於同年二月二十七日出院，其後於同年三月十
    六日，原告再至國軍桃園總醫院檢查，經神經外科醫師會診
    並作頭部電腦斷層掃瞄等情，為被告所不爭執，並有國軍桃
    園總醫院診斷證明書影本二紙（本院卷第一九頁、第六九頁
    ）、國軍桃園總醫院出院病歷摘要影本一份（本院卷第七０
    頁至第七一頁）在卷可憑，足信為真實。
四、原告另主張：其於九十年二月二十二日因車禍經送往被告天
    成醫院救治時，該院院長即被告甲○○對其頭部施以電腦斷
    層掃描檢查，竟因不具神經外科專業背景，致無法察覺原告
    頭部有蜘蛛網膜下腔出血現象，因而疏未對原告加以注意及
    採取必要措施，並於同年二月二十七日讓原告出院，導致原
    告之病情因遲誤醫治而惡化，嗣經原告另至國軍桃園總醫院
    就診時始發現上情，因認被告有醫療疏失行為，應對原告負
    侵權行為及不完全給付之損害賠償責任等語，則為被告所否
    認，並以前詞置辯，是以本件應審究者，即為：(一)被告是否
    有過失不法侵害原告之侵權行為？(二)被告對於原告是否有不
    完全給付之行為？(三)被告抗辯：原告之請求權已罹於時效而
    消滅一節，是否可採？茲分論如下：
  (一)被告是否有過失不法侵害原告之侵權行為？
    1.按因故意或過失，不法侵害他人之權利者，負損害賠償責
      任，民法第一百八十四條第一項前段定有明文。是以侵權
      行為所發生之損害賠償請求權，以有故意或過失不法侵害
      他人權利為其成立要件，若其行為並無故意或過失，即無
      賠償之可言（參照最高法院四十九年台上字第二三二三號
      判例）。
    2.原告雖主張：被告甲○○於原告初至天成醫院就診並對其
      頭部施以電腦斷層掃描檢查時，疏未察覺原告之頭部有蜘
      蛛網膜下腔出血現象，導致延誤救治造成原告受有傷害，
      嗣經原告另至國軍桃園總醫院始察覺上情，因認被告有醫
      療過失行為一節，惟查：
    (1)經桃園地檢署檢察官於另件業務過失傷害之刑事案件偵查
      中，將原告於天成醫院、國軍桃園總醫院之全部病歷（天
      成醫院之病歷附於九十一年度偵續字第一七二號偵查卷第
      一四頁至第四七頁，國軍桃園總醫院之病歷附於同前偵查
      卷第四九頁至第六七頁）及所照之X 光片、CT片一併檢送
      行政院衛生署醫事審議委員會鑑定之結果，其鑑定意見稱
      ：「依國軍桃園總醫院所附之CT片不足以證明為蜘蛛網膜
      下腔出血，撞傷初期之CT無顱內出血。... 一般蜘蛛網膜
      下腔出血... 如係撞擊所致，若血量大則症狀迅速產生，
      此時撞擊初期之電腦斷層掃描即可看出。本案例中受傷後
      立即之電腦斷層掃描，並未見到明顯蜘蛛網膜下腔出血，
      僅有三處極微量實質出血，一般僅予觀察治療，此三處腦
      小出血對後來之症狀沒有關連」、「本件天成醫院之電腦
      斷層掃描結果無蜘蛛網膜下出血，國軍桃園總醫院之電腦
      斷層掃描亦無蜘蛛網膜下腔出血」、「本案病人在住院期
      間意識正常，生命徵象正常，故准予出院，天成醫院之處
      理並無疏失」等語，以上有該會九十二年八月十二日○九
      二○二一二一六六號函文及鑑定書各一份在卷可憑（見同
      前偵查卷第八八頁至第九一頁）。則依上開鑑定意見，足
      認原告在被告天成醫院及其後另至國軍桃園總醫院檢查時
      所拍攝之X 光片、CT片等，均未顯示原告有蜘蛛網膜下腔
      出血情形，從而，原告主張：被告天成醫院院長甲○○對
      原告施以頭部電腦斷層掃描檢查時，因過失疏未察覺原告
      頭部有蜘蛛網膜下腔出血現象，導致原告遭延誤救治而受
      有傷害等節，即屬無據。
    (2)再者，本件前經送請政院衛生署桃園醫院評估之結果，認
      為：病人（原告）第一次入院為九十年二月二十二日至天
      成醫院，於同年二月二十七日出院，於同年三月十九日（
      十六日）再度進入國軍桃園總醫院，其間相差約有三週，
      對於三週後顱內出血的因果關係，無法由資料中判斷，但
      大部分的延遲性出血皆於頭部外傷後一週內發生，超過三
      週的延遲性出血比例非常低等語，此亦有該院九十年七月
      二十七日函文一份在卷可憑（見同前偵查卷第一０一頁）
      ，準此，縱認原告所主張：其於九十年三月十六日再至國
      軍桃園總醫院檢查時發現頭部有蜘蛛網膜下腔出血現象一
      情為真，然其於車禍發生三週後之出血情形與當初之車禍
      撞擊事故之間亦難認有相當因果關係，是以原告主張：被
      告之醫療行為構成不法侵權行為一節，仍難憑採。
  (二)被告對於原告是否有不完全給付之行為？
    1.按醫師或醫院提供特殊之醫療技能、知識、技術與病患訂
      立契約，為之診治疾病，係屬醫療契約，其契約性質為何
      ，固不無疑問，惟我國學說及實務見解通常均認為係屬委
      任契約或近似於委任契約之非典型契約，是病患與醫師或
      醫院之間，通常均應成立委任契約。本件原告因車禍受傷
      至被告天成醫院就診，並由該院院長即被告甲○○負責檢
      查及醫療，則原告主張：兩造間成立性質上屬委任契約之
      關係，得適用民法上委任契約及關於債務不履行之規定一
      節，即非無據。
    2.關於債務不履行之責任部分，債權人因債務人不履行債務
      （給付不能、給付遲延或不完全給付）而受有損害，即得
      請求債務人負債務不履行責任，如債務人抗辯損害之發生
      為不可歸於己者，固應由債務人證明有不可歸責於己之事
      由，始可免責。而如前所述，原告在被告天成醫院及其後
      另至國軍桃園總醫院檢查時所拍攝之X 光片、CT片等，均
      未顯示原告有蜘蛛網膜下腔出血情形，復觀諸原告在被告
      天成醫院之病歷資料，亦無足資認定原告有異常情形之記
      載，是以自難認本件被告之醫療行為上有何可歸責之事由
      。
    3.至天成醫院於九十年二月二十七日之護理記錄單上雖記載
      原告有「吵鬧不安，情緒不穩定」等情形，惟觀諸原告於
      外，尚有右手第一掌骨骨折等傷勢，手部並曾開刀施以手
      術，且其「左眼瘀青腫厲害，右手大拇指腫脹瘀青，骨盆
      處疼痛不適無法忍受（見同年二月二十三日之記載）」，
      另依同年二月二十五日記錄，原告主訴尾骨處疼痛，依同
      年二月二十六日記錄，原告主訴右腳疼痛，依同年二月二
      十七日記錄，原告主訴胃痛不定等語（護理記錄單附於同
      前偵查卷第二六頁至第二七頁），由此可知原告在此次車
      禍中因身體受傷致多處疼痛，惟未曾表示有頭部疼痛之情
      形，則原告於出院當日之前述「吵鬧不安，情緒不穩定」
      等情，亦可能係因身體疼痛不適所引起，難認與其事後所
      謂之「神智不清、生活無法自理、重度痴症」之傷勢有何
      相關，從而被告辯稱：其自原告住院至離院期間所為之醫
      療行為並無可歸責性等語，應屬有據，堪予採信。則原告
      依不完全給付之相關規定請求被告負債務不履行之損害賠
      償責任一節，亦難憑採。
  (三)被告抗辯：原告之請求權已罹於時效而消滅一節，是否可採
    ？
    1.按「因侵權行為所生之損害賠償請求權，自請求權人知有
      損害及賠償義務人時起，二年間不行使而消滅」，民法第
      一百九十七條第一項前段定有明文。次按，「因可歸責於
      債務人之事由，致為不完全給付者，債權人得依關於給付
      遲延或給付不能之規定行使其權利」、「因不完全給付而
      生前項以外之損害者，債權人並得請求賠償」，又「債務
      人因債務不履行，致債權人之人格權受侵害者，準用民法
      第一百九十二條至第一百九十五條及第一百九十七條之規
      定，負損害賠償責任」，民法第二百二十七條第一項、第
      二項及第二百二十七條之一亦分別定有明文。本件原告既
      係依前開侵權行為及債務不履行之相關規定向被告請求損
      害賠償，則依前開規定，其損害賠償請求權即應「自請求
      權人知有損害及賠償義務人時起，二年間不行使而消滅」
      （依民法第二百二十七條之一規定，債務不履行之損害賠
      償請求權亦準用同法第一百九十七條第一項前段之時效規
      定），合先敘明。
    2.查原告係於九十二年七月二十二日對被告提起本件民事訴
      訟一情，為兩造所不爭執，並有原告起訴狀上之收文日期
      戳記一枚在卷可憑，足信為真實。原告雖主張：其於九十
      年八月間對訴外人葉坤林等提起刑事業務過失傷害之告訴
      時，始明知其所受損害、行為人及其等行為係侵權行為等
      語，惟查，原告之特別代理人曾慶德於九十二年九月九日
      在本院中壢簡易庭進行調解時，乃陳稱：「從九十年二月
      我就知道相對人（指被告）有業務過失，我們到（同年）
      八月才有相關資料提出告訴」等語，復於本院九十三年十
      月二十日言詞辯論時陳稱：「我之前在（調解）開庭時是
      口誤，實際上應該是在國軍總醫院的鑑定報告出來時（九
      十年六月間）才知道被告有過失」等語（上開筆錄分別附
      於本院卷第一五頁、第八五頁），準此，無論係自九十年
      二月或六月起算，則原告於九十二年七月二十二日始提起
      本件民事訴訟，均已逾二年之請求權時效。按時效完成後
      ，債務人得拒絕給付，民法第一百四十四條第一項定有明
      文，是以縱認原告之請求於實體上為有理由，然被告所為
      時效抗辯既屬可採，故仍應認原告之請求為無理由。
    3.另按，曾慶德乃本院中壢簡易庭前經依法選任為原告之特
      別代理人（選任之民事裁定附於本院卷第五一頁），是其
      上開陳述之效力自應及於當事人本人，不容其事後以與本
      人之真意不符為由而否認其效力，附此敘明。
五、綜上所述，原告基於侵權行為及債務不履行之相關損害賠償
    責任規定，請求被告給付原告一百零二萬四千二百元，及自
    起訴狀繕本送達翌日起至清償日止，按年息百分之五計算之
    法定遲延利息一節，為無理由，不應准許。其假執行聲請，
    因訴遭駁回而失所附麗，應併予駁回。
六、本件事證已臻明確，是以原告另請求傳訊證人陳毓坤（國軍
    桃園總醫院醫師）及證人黃金萬（原告之村長），欲證明原
    告頭部確有蜘蛛網膜下腔出血及原告在被告天成醫院住院期
    間即已意識不清等情，核已無必要，又兩造其餘攻擊及防禦
    方法，亦核與判決結果不生影響，爰不一一論述，附此敘明
    。
七、據上論結，原告之訴為無理由，依民事訴訟法第七十八條，
    判決如主文。
中　　華　　民　　國　  九十四  　年　  一　月　十二　日
                  民事第三庭    法　官　周玉
上列正本證明與原本無異
如對本判決上訴，須於判決送達後二十日內向本院提出上訴狀。
中　　華　　民　　國　  九十四  　年　  一　月　十二　日
                            書記官　張簡純靜
